臺中高等行政法院裁定
　　　　　　　　　　　　　　　　　　 96年度訴字第00191號
原　　　告　甲○○
訴訟代理人　丁○○
被　　　告　苗栗縣政府
代　表　人　乙○○
訴訟代理人　丙○○
上列當事人間因農地重劃事件，原告不服內政部中華民國96年4
月9日台內訴字第0950196673號訴願決定，提起行政訴訟。本院
裁定如下︰
　　主  文
原告之訴駁回。
訴訟費用由原告負擔。
　　理  由
一、按行政訴訟法第4條第1項規定：人民因中央或地方機關之違
    法行政處分，認為損害其權利或法律上之利益，經依訴願法
    提起訴願而不服其決定者，得向高等行政法院提起撤銷訴訟
    。而此所謂「行政處分」，依訴願法第3條第1項規定，係指
    中央或地方機關就公法上具體事件所為之決定或其他公權力
    措施而對外直接發生法律效果之單方行政行為而言。次按行
    政官署就其主管事務對所屬機關所為指示處理之命令，係屬
    上級官署對下級官署，本於職權所行之指揮監督，既非對人
    民所為之行政行為，更不因而對人民發生具體的法律效果，
    自不能認為行政處分，而對之提起訴願，亦經改制前行政法
    院57年判字第178號著有判例，是以縣市政府函請所屬地政
    事務所依規定為更正登記，係縣市政府本於監督權之作用，
    指揮其下級機關辦理事務，須待該地政事務所遵照辦理更正
    登記後，始對該當事人之權利發生影響。該項函文本身，僅
    屬縣市政府對該地政事務所之內部指揮命令，既非對該當事
    人為之，亦不對該當事人直接發生法律上效果，顯難認為係
    對該當事人所為之行政處分。縣市政府將該函文副本送達於
    該當事人，僅係通知該當事人其函請該地政事務所更正登記
    之事實，性質上屬於觀念通知，非能直接對該當事人發生法
    律上效果之行政處分可比。該當事人縱有不服，亦應俟地政
    事務所遵令而為更正之處分後，始能提起行政救濟，要不能
    於行政處分尚未形成前即對官署內部之指揮命令，提起行政
    救濟。
二、緣原告所有坐落苗栗縣後龍鎮○○○段1193地號土地與同段
    1194地號土地因申請鑑界及再鑑界結果，有地籍圖及實地面
    積與登記面積不符情況，並發現該段1189至1194地號等土地
    係被告於民國（下同）58年間辦理農地重劃後之土地發生界
    址誤差情事，該等土地所有權人乃於95年7月14日聯合向被
    告提出陳情，請求派員現地會勘，確實釐清界址範圍，經被
    告函請原告等於95年8月4日至現場勘測指界，並於95年8月
    16日召開「後龍鎮○○○段1189、1190、1191、1192、1193
    及1194地號土地圖地不符案協調說明會議」，依其會議紀錄
    所載，會議結論為：「(一)本案經檢測現況及套繪地籍圖結果
    ，其1193及1194地號土地現場使用面積與登記簿面積不相符
    。(二)經協調說明結果，1193與1194地號土地界址，依登記簿
    面積更正地籍圖，並俟更正後，另定期通知土地所有權人現
    場測釘界址，更正之地籍圖如下附圖虛線（附圖如本院卷第
    30頁會議紀錄所示）。」被告以95年8月25日府地劃字第095
    0112972號函檢送相關土地地籍圖及協調會會議紀錄予苗栗
    縣竹南地政事務所（下稱竹南地政事務所），請依規定訂正
    地籍圖。原告不服該協調結論，復於95年9月18日向被告申
    請依銅鑼地政事務所再鑑界結果定界，經被告以95年10月18
    日府地劃字第0950138232號函復原告略謂：後龍鎮○○○段
    1193地號土地圖簿不符乙案，仍應依被告95年8月25日府地
    劃字第0950112972號函訂正地籍圖等語。原告不服，提起訴
    願，遭決定駁回，遂提起本件行政訴訟，請求撤銷內政部96
    年4月9日台內訴字第0950196673號訴願決定及「原處分」（
    被告95年10月18日府地劃字第0950138232號函，見本院卷第
    156頁筆錄）。
三、本件首應究明者「被告95年10月18日府地劃字第0950138232
    號函」是否行政處分？經查該函內容為：「主旨：有關台端
    所有後龍鎮○○○段1193地號土地圖簿不符乙案，復如說明
    二，請查照。說明：一、復台端95年9月18日申請書。二、
    查後龍鎮○○○段1193地號土地圖、簿乙案，經本府於95年
    10月2日與本縣竹南、銅鑼地政事務所及本府地籍測量隊共
    同研商結果，仍應依本府95年8月25日府地劃字第095011297
    2號函訂正地籍圖，並訂於95年10月26日上午9時30分至現場
    點交界址，屆時請至現場領界。三、副本抄送水尾子段1192
    及1194地號土地所有權人，請屆時會同前往領界。．．．」
    等語；而被告95年8月25日府地劃字第0950112972號函，其
    受文者為竹南地政事務所，並非原告，其內容為：「主旨：
    檢送後龍鎮○○○段1193、1194、1195、1196、1197、1198
    及1198-1地號等7筆土地地籍圖及協調會議紀錄各乙份，請
    依規訂正地籍圖，請查照。說明：一、依據甲○○君等5人
    95年7月14日陳情書及本府95年8月16日協調說明會議結論辦
    理。二、副本抄送甲○○君．．．隨文檢附協調會議紀錄影
    本乙份。」等語。職是，原告所不服者實係：被告95年8月
    25日府地劃字第0950112972號函要求竹南地政事務所訂正地
    籍圖乙事。查上開95年8月25日函係被告以上級機關之地位
    ，對轄區所屬地政事務所之內部指揮命令，既非對該原告為
    之，亦不對原告直接發生法律上效果，顯難認為係對該原告
    所為之行政處分。應俟竹南地政事務所遵令而為訂正地籍圖
    之處分後，原告之權益始生受規制之法律上效果，原告如有
    不服，始能就該處分循序提起行政爭訟。至被告95年10月18
    日府地劃字第0950138232號函文，係針對原告95年9月18日
    申請書所為之函復，其內容係通知原告仍依前開95年8月25
    日府地劃字第0950112972號函辦理。依據前開說明，原告之
    權利或法律上之利益，並不因被告95年10月18日府地劃字第
    0950138232號函而直接發生任何法律上之效果，其內容僅屬
    單純事實之通知及理由之說明，其法律上之性質係屬觀念通
    知，並非行政處分。
四、綜上所述，本件撤銷訴訟，原告所訴請撤銷之對象並非行政
    處分，其訴不具備撤銷訴訟之實體判決要件，依行政訴訟法
    第107條第1項第10款規定，其訴不合法，復無從補正，應予
    裁定駁回。
據上論結，本件原告之訴為不合法，依行政訴訟法第107條第1項
第10款、第104條、民事訴訟法第95條、第78條，裁定如主文。
中　　華　　民　　國　　96　　年　　12  　月　　26   日
    臺中高等行政法院第四庭 審判長法  官　沈應南
                                 法  官　許武峰
                                 法  官　許金釵
以上正本證明與原本無異。
如不服本裁定，應於裁定送達後10日內以書狀敘明理由，經本院
向最高行政法院提起抗告（須依對造人數附具繕本）。
中　　華　　民　　國　　97　　年　 　1    月　 　3    日
                                 書記官　許騰云
